【裁判字號】    89,判,26
【裁判日期】    890106
【裁判案由】    地價稅
【裁判全文】
行  政  法  院  判  決                              八十九年度判字第二六號
    再 審原 告  甲○○○
                丙○○
                乙○○
    再 審被 告  新竹縣稅捐稽徵處
右當事人間因地價稅事件，再審原告對本院中華民國八十七年七月二十四日八十七年
度判字第一四七三號判決，提起再審之訴，本院判決如左︰
    主  文
再審之訴駁回。
    事  實
緣再審原告不服再審被告核定其因繼承蘇木榮所有坐落新竹縣竹東鎮○○○段○○三
地號等三筆土地八十三年度地價稅新台幣（以下同）一、二二七、○三六元，申請復
查，未獲變更，提起訴願後，經臺灣省政府八十四年十一月十七日八四府訴二字第一
六五○七七號訴願決定駁回在案，再審被告乃依稅捐稽徵法第三十八條第三項及同法
施行細則第十二條之規定，就復查決定之應納稅款按八十三年十二月十五日郵政儲金
匯業局之一年期定期存款利率，即年利率百分之七‧二，加計二○二天之利息（計息
期間自八十三年十二月十六日起至八十四年七月五日填發繳納通知書之日止），計四
八、八九三元，並填發繳款書通知再審原告等繳納。再審原告對該加計利息部分不服
，循序提起行政訴訟，經本院以八十七年度判字第一四七二號判決（以下簡稱原判決
）駁回其訴，再審原告以原判決適用法規顯有錯誤，判決主文與理由顯有矛盾，當事
人發見未經斟酌之重要證物等由，依行政訴訟法第二十八條第一款、第二款、第十款
規定提起本件再審之訴，茲摘兩造訴辯意旨如次：
再審原告起訴意旨略謂︰(一)、緣再審被告稱以蘇木榮所遺土地，八十三年地價稅繳款
通知書業依法繳納期間民國八十三年十一月十六日起至八十三年十二月十五日止前送
達應受送達人蘇木榮，惟蘇木榮不幸於民國八十一年七月十八日死亡，同年八月三日
除戶在案，有戶籍新竹市戶政事務所戶口名簿，戶號Ｊ0000000號可證，顯所
稱蘇木榮逾期未繳與事實不符。查依照公文程式條例規定，稅捐送達人民的公文，準
用民事訴訟法規定。公文程式條例第十三條規定：「機關致送人民之公文。得準用民
事訴訟法有關送達之規定。」民事訴訟法第一百三十六條規定：「送達於應受送達人
之住居所事務所或營業所行之。」第一百三十七條：「送達於住居所、事務所或營業
所不獲會晤應受送達人者。得將文書付與有辨別事理能力之同居人或受僱人。」又查
民法第六條規定：「人之權利能力。始於出生。終於死亡。」顯依法蘇木榮並非稅單
應受送達人，又送達不合民事訴訟法規定，則稅單自不生送達效力，稅捐機關須重新
送達，自無逾期繳納之情事，原審未加斟酌，適用法規顯與現行法律規定不符。八十
五年行政院有依此理由駁回稅捐稽徵機關案例可參。(二)、又再審被告重新發單給應受
送達人乙○○，繳款通知書記載之繳納期間自八十三年十一月十六日至八四年八月十
四日止，再審被告稱再審原告於八十三年十二月十五日止未繳納為逾期與事實不符，
再審原告於八十三年十二月十五日前並無受送達該稅單，又送達居所為新竹市○○街
一六六號亦不合民事訴訟法第一百三十六條、第一百三十七條規定，自不生送達效力
，自無逾期未繳加利息、滯納金之情形，再審原告應受送達人乙○○之居所為新竹市
○○路一五七巷十二號，乙○○於民國七十九年十二月二十二日遷出新竹市○○街一
六六號，有戶口名簿記載附卷可證。再審被告依法須重新送達，原審未加斟酌，自適
用法規顯然有誤。(三)、又本案有關加計利息之規定，原審稱與行政法院八十六年度判
字第四七二號復查加計利息判決意旨無其適用，顯有違憲法第七條：「中華民國人民
。無分男女、宗教、種族、階級、黨派。在法律上一律平等。」之規定。稅捐稽徵法
第三十五條規定：「稅捐稽徵機關對有關復查之申請，應於接到申請書後二個月內復
查決定，並作成決定書，通知納稅義務人。」原審添加法律所無之規定，查與司法院
大法官會議釋字第四一三號解釋令：「．．．添加法律所無之限制，有違憲法所定租
稅法律主義之本旨，應不予適用。」不符，自不予適用。(四)、又原審稱死亡之蘇木榮
部分既經再審被告更正，重發以乙○○等十二人為納稅義務人，繳納期間延至民國八
四年八月十四止，即無加計利息二○二天、四八、八九三元，稅捐稽徵法第六條規定
：「稅捐稽徵機關依本法第十七條規定受理查對更正之案件，逾原限繳日期答復者，
應改訂繳納期限。」又復稱八十三年地價稅原繳納期間自八十三年十一月十六日起至
八十三年十二月十五日止，因再審原告等未繳納，故依稅捐稽徵法第三十八條第三項
規定加計利息，顯適用法規有誤，又重新以乙○○為應受送達人發單，送非其居所新
竹市○○街一六六號，不合民事訴訟法有關送達之規定，自不生送達效力。(五)、又依
行政法院八十六年八月份庭長評事聯席會議決議之意旨，再審被告因適用法令錯誤及
計算錯誤致溢徵稅款加計利息及滯納金部分，請求加計利息一併退還，依法並無不合
。(六)、綜上所陳，再審被告尚未依法合法送達稅單，自無逾期繳納之情事，又再審被
告復於民國八十六年八月四日派員與應送達人會晤，經商議，再審原告乙○○立同意
書與再審被告同意以新竹縣政府徵收高鐵用地補償費，被再審被告誤扣之款項繳納八
十三年地價稅，惟再審被告於會晤時，並無送達繳款通知書於乙○○，之後至今尚未
將繳款完納證明書交付乙○○，又無將溢繳之加計利息及滯納金加計法定利息退還乙
○○，為再審被告所自承，原審亦未加斟酌，致有行政訴訟法第二十八條第一款、第
二款、第十款之情事，謹依法提起再審之訴，懇請鈞院明察，惠判如訴之聲明，再審
原告權益得以維護，實感德便等語。
再審被告答辯意旨略謂︰一、緣再審原告不服再審被告核定其繼蘇木榮所有坐落新竹
縣竹東鎮○○○段○○三號等土地之八十三年地價稅新台幣（下同）一、二二七、○
三六元，申請復查，未獲變更，再審被告並依稅捐稽徵法第三十八條第三項及同法施
行細則第十二條之規定，就復查決定之應納稅款按八十三年十二月十五日郵政儲金匯
業局之一年期定期存款利率，即年率百分之七．二，加計二○二天之利息（計息期間
自八十三年十二月十六日起至八十四年七月五日填發繳納通知書之日止），計四八、
八九三元，並填發繳款書通知再審原告等繳納。再審原告對加計利息不服，循序提起
行政訴訟，經大院八十七年度判字第一四七三號判決「原告之訴駁回。」再審原告猶
有不服，以原判決有行政訴訟法第二十八條第一款、第二款、第十款之情形，而提起
再審之訴。(二)起訴意旨略以：1.稅單送達不合民事訴訟法規定，依法無效，再審被告
須重新送達。2.原繳納期間並非自八十三年十一月十六日起至八十三年十二月十五日
止。3.稅單合法送達前，並無逾期未繳納，加計利息及滯納金之規定，無應納之義務
，溢繳之稅款加計利息一併退還。(三)按「有左列各款情形之一者，當事人對於行政法
院之判決，得向該院提起再審之訴：一適用法規顯有錯誤者。二判決理由與主文顯有
矛盾者。三．．．十當事人發現未經斟酌之重要證物者。」為行政訴訟法第二十八條
第一款、第二款及第十款所明定。以及「法律上見解之歧異，不得謂為適用法規顯有
錯誤。」「所謂判決理由與主文顯有矛盾，係指判決理由與主文之內容適得其反而言
。」亦經大院分別著有行五九裁一四及行六○裁八七號判例。稅捐稽徵法第三十八條
第三項及同法施行細則第十二條亦規定：「經依復查、訴願或行政訴訟程序終結決定
或判決，應補繳稅款者，稅捐稽徵機關應於復查決定，或接到訴願決定書，或行政法
院判決書正本十日內，填發補繳稅款繳納通知書，通知納稅義務人繳納；並自該項補
繳稅款原應繳納期間屆滿之次日起，至填發補繳稅款繳納通知書之日止，按補繳稅額
，依原應繳納稅款期間屆滿之日郵政儲金匯業局之一年期定期存款利率，按日加計利
息，一併退還。」「納稅義務人未繳納稅款而申請復查，稅捐稽徵機關於復查決定通
知納稅義務人時，應就復查決定之應納稅額，依本法第三十八條第三項後段規定加計
利息填發繳款書，一併通知納稅義務人繳納。」(四)大院八十七年七月二十四日八十七
年度判字第一四七三號判決以：「系爭土地八十三年度地價稅原繳納期間自八十三年
十一月十六日起至八十三年十二月十五日止，因再審原告等未繳納，故依稅捐稽徵法
第三項及同法施行細則第十二條規定，就復查決定之應納稅額一、二二七、○三六元
，按八十三年十二月十五日郵政儲金匯業局一年期定期存款利率七．二，加計二○
二天利息（計算期間自八十三年十二月十六日起至八十四年七月五日填發補繳稅款通
知書之日）計四八、八九三元，於法自合，再審原告仍謂不應加計利息自無可採。又
本件情形與本院八十六年度判字第四二七號判決情形不同，該判決意旨，於本件無其
適用。至本院八十六年八月份庭長評事聯席會議決議係指稽徵機關適用法令錯誤或計
算錯誤致溢徵稅款，於退還時，應加計利息而言，其前提是稅捐機關有適用法令錯誤
或計算錯誤而溢徵稅款情事，本件既無適用法令錯誤情形，亦無計算錯誤情事，原告
已無請求退還已繳利息四八、八九三元權利可言，更無再加計利息予以退還之可能，
此部分再審原告主張無可採，至滯納金部分原係由再審被告委請新竹縣政府於發放土
地徵收補償金時代扣，嗣再審被告既於八十六年十二月二十五日以八六新縣稅財字第
六二二六五號函將該扣款退還新竹縣政府，請其轉發予再審原告等，而再審原告等就
此部分亦另行提起行政救濟，並經臺灣省政府八十六年五月二十日八六府訴二字第一
五一一二三號訴願決定予以駁回，則再審原告於此再行請求返還，自屬失據。」而判
決「原告之訴駁回。」(五)查再審原告繼承被繼承人蘇木榮所遺本轄土地，渠等就所繼
承土地之八十三年地價稅未繳納稅款而於八十四年一月八日向再審被告提起復查，再
審原告既已因不服再審被告核發之繳款書而於法定期限內申請復查，則尚難主張該繳
款書未為合法送達，且因再審原告係未繳納稅款而申請復查，再審被告乃依稅捐稽徵
法第三十八條及同法施行細則第十二條規定，於復查決定後，加計利息填發繳款書通
知再審原告繳納，該繳款書經予展延至八十四年十月二十六日，送達予繼承人之一乙
○○（亦為再審原告）位於新竹市○○路一五七巷十二號住居所，並由其配偶曾惠珠
簽收，此有送達回執附卷可稽。再審原告就再審被告核定八十三年地價稅及加計利息
不服，亦已提起訴願、再訴願，而經財政部八十五年八月三日台財訴字第八五二一三
七四○一號移文單就加計利息部分移由再審被告另案循復查程序辦理（即本件行政救
濟程序），故所訴八十三年地價稅繳款書未合法送達乙節，要非事實。故本件原判決
並無行政訴訟法第二十八條第一款、第二款所定「適用法規顯有錯誤」及「判決理由
與主文顯有矛盾」情事，再審原告執以為再審理由，程序顯有未合。(六)至再審原告同
意以新竹縣政府發放之徵收補償費繳納八十三年地價稅乙節，因與本案無，再審原
告以其為「未經斟酌之證據」而提起再審之訴，亦有未洽。二、結論：據上論結，本
件提起訴訟，並無理由，謹請將再審原告之訴駁回，以維稅政等語。
    理  由
按行政訴訟當事人對本院之判決提起再審之訴，必須具有行政訴訟法第二十八條所列
各款情形之一者，始得為之，而該條第一款所謂適用法規顯有錯誤者，係指原判決所
適用之法規與該案應適用之現行法規相違背或與解釋判例有所牴觸者而言，至於法律
上見解之歧異，再審原告對之縱有爭執，要難謂為適用法規錯誤，而據為再審之理由
，本院六十二年判字第六一○號著有判例。又該條第十款所謂發見未經斟酌之重要證
物者，係指該證物在前訴訟程序中即已存在而當事人不知其存在，現始發現者而言，
並以如經斟酌可受較有利益之裁判者為限，亦經本院六十九年判字第七三六號著有判
例。又所謂判決理由與主文顯有矛盾，係指判決理由與主文之內容適得其反而言。又
按「經依復查、訴願或行政訴訟程序終結決定或判決，應補徵稅款，稅捐稽徵機關應
於復查決定，或接到訴願決定書，或行政法院判決書正本後十日內，填發補繳稅款繳
納通知書，通知納稅義務人繳納：並自該項補繳稅款原應繳納期間屆滿之次日起，至
填發補繳稅款繳納通知書之日止，按補繳稅額，依原應繳納稅款期間屆滿之日郵政儲
金匯業局之一年期定期存款利率，按日加計利息，一併徵收。」「納稅義務人未繳納
稅款而申請復查，稅捐稽徵機關於復查決定通知納稅義務人時，應就復查決定之應納
稅額，依本法第三十八條第三項後段規定加計利息填發繳款書，一併通知納稅義務人
繳納。」分別為稅捐稽徵法第三十八條第三項及同法施行細則第十二條所明定。本件
再審被告以再審原告等繼承蘇木榮所有系爭土地之八十三年度地價稅一、二二七、○
三六元原繳納期間自八十三年十一月十六日起至八十三年十二月十五日止，再審原告
逾期未繳納稅款而申請復查，乃就復查決定之應納稅額一、二二七、○三六元，按八
十三年十二月十五日郵政儲金匯業局之一年期定期存款利率，即年利率百分之七‧二
，加計二○二天利息（計息期間自八十三年十二月十六日至八十四年七月五日填發補
繳稅款繳納通知書之日止），計四八、八九三元，再審原告等對該加計利息部分不服
，一再訴願均遭決定駁回，提起行政訴訟，亦遭原判決駁回其訴，原判決係以：(一)有
關地價稅繳款通知書納稅義務人記載為已死亡之蘇木榮部分既經再審被告更正，重發
以乙○○等十二人為納稅義務人，該案並經臺灣省政府八十四年十一月十七日八四府
訴二字第一六五○七七號訴願決定駁回再審原告之訴願已告確定，則再審原告主張納
稅義務人記載仍有錯誤，自屬誤會。(二)、本件再審被告於八十五年九月五日八五新縣
稅法字第二一○七七號復查決定書中已詳予說明系爭土地八十三年度地價稅原繳納期
間自八十三年十一月十六日起至八十三年十二月十五日止，因再審原告等未繳納，故
依稅捐稽徵法第三十八條第三項及同法施行細則第十二條規定，就復查決定之應納稅
額一、二二七、○三六元，按八十三年十二月十五日郵政儲金匯業局一年期定期存款
利率七‧二，加計二○二天利息（計算期間自八十三年十二月十六日起至八十四年
七月五日填發補繳稅款通知書之日）計四八、八九三元，於法自無不合，再審原告仍
謂不應加計利息自無可採。(三)、本件情形與本院八十六年度判字第四二七號判決情形
不同，該判決意旨，於本件無其適用。至本院八十六年八月份庭長評事聯席會議決議
係指稅捐稽徵機關適用法令錯誤或計算錯誤致溢徵稅款，於退還時，應加計利息而言
，其前提是稅捐機關有適用法令錯誤或計算錯誤而溢徵稅款情事，本件既無適用法令
錯誤情形，亦無計算錯誤情事，再審原告已無請求退還已繳利息四八、八九三元權利
可言，更無再加付利息予以退還之可能，此部分再審原告主張無可採，(四)、滯納金部
分原係由再審被告委請新竹縣政府於發放土地徵收補償金時代扣，嗣再審被告既於八
十六年二月二十五日以八六新縣稅財字第六二二六五號函將該扣款退還新竹縣政府，
請其轉發予再審原告等，而再審原告等就此部分亦另行提起行政救濟，已由臺灣省政
府八十六年五月二十日八六府訴二字第一五一一二三號訴願決定予以駁回，則再審原
告於此再行請求返還，自屬失據。(五)、再審被告八十六年二月四日八六新縣稅法字第
六一四九五號函就竹北市縣○段三九五及四○七地號二筆土地所為禁止不動產登記之
處分，係屬另案，且不在本件原復查決定審理範圍，再審原告請求撤銷，於法無據等
情為由，經核原判決，認事用法均妥適，適用法規並無顯有錯誤，判決主文與理由，
亦無顯有矛盾情事。再審原告之再審意旨詳如事實欄所載，其重點略稱：(一)、稅單送
達不合民事訴訟法規定，依法無效，再審被告須重新送達。(二)原繳納期間並非自八十
三年十一月十六日起至八十三年十二月十五日止。(三)稅單合法送達前，並無逾期未繳
納，加計利息及滯納金之規定，無應納之義務，溢繳之稅款應加計利息一併退還，原
判決竟駁回再審原告之訴，適用法規顯有錯誤，判決主文與理由顯有矛盾，再審被告
至今尚未將繳款完納證明書交付再審原告，亦未將溢繳之加計利息及滯納金加計法定
利息退還再審原告，為發見未經斟酌之新證據等語。然查：(一)再審原告等繼承蘇木榮
所有系爭土地，再審原告等所繼承土地之八十三年地價稅未繳納稅款，於八十四年一
月八日向再審被告提起復查，再審原告既已因不服再審被告核發之繳款書而於法定期
限內申請復查，實難認該繳款書未為合法送達。(二)、再審原告係就未繳納稅款而申請
復查，再審被告乃依稅捐稽徵法第三十八條及同法施行細則第十二條規定，於復查決
定後，加計利息填發繳款書通知再審原告繳納，該繳納書經予展延至八十四年十月二
十六日，送達予繼承人之一乙○○（亦為再審原告）位於新竹市○○路一五七巷十二
號住居所，並由乙○○配偶曾惠珠簽數，此有送達回執附卷可稽。再審原告就再審被
告核定八十三年地價稅及加計利息不服，亦已提起訴願、再訴願，而經財政部八十五
年八月三日台財訴第000000000號移文單就加計利息部分移由再審被告另案
循復查程序辦理（即本件行政救濟程序），故所訴八十三年地價稅繳款書未合法送達
乙節，要非事實，原判決並無行政訴訟法第二十八條第一款、第二款所定「適用法規
顯有錯誤」及「判決理由與主文顯有矛盾」情事，再審原告執以為再審理由，尚不足
採。(三)、有關再審原告同意以新竹縣政府發放之徵收補償費繳納八十三年地價稅乙節
，因與本案無，縱經斟酌亦未能受較有利之裁判，故再審原告以其為「未經斟酌之
證據」而提起再審之訴，亦不足採。綜上所述，原判決適用法規並無顯有錯誤，判決
主文與理由亦無顯有矛盾，再審原告等所稱發見新證據亦不足採，再審原告再審起訴
意旨經核並無再審理由，應予駁回。
據上論結，本件再審之訴為無理由，爰依行政訴訟法第三十三條、民事訴訟法第五百
零二條第二項判決如主文。
中    華    民    國     八十九      年      一      月       六        日
                    行 政 法 院 第 二 庭
                                審 判 長 評  事      陳  石  獅
                                         評  事      彭  鳳  至
                                         評  事      黃  合  文
                                         評  事      林  茂  權
                                         評  事      王  立  杰
右  正  本  證  明  與  原  本  無  異
                                         法院書記官  蘇  金  全
中    華    民    國     八十九      年      一      月       七        日


司法院資訊處製作；財團法人民間司法改革基金會備份。
